【裁判字號】    97,再,12
【裁判日期】    980218
【裁判案由】    損害賠償
【裁判全文】
臺灣高等法院高雄分院民事判決            97年度再字第12號
再審原告    甲○○
訴訟代理人  林敏澤律師
訴訟代理人  李亭萱律師
再審被告    丁○○
再審被告    丙○○
                      之3
再審被告    乙○○
                      2
前列3人共同
訴訟代理人  柯淵波律師
上列當事人間因請求損害賠償事件，再審原告對於民國97年6 月
30日本院96年度上字第208 號確定判決，提起再審之訴，本院於
98年2月4 日言詞辯論終結，判決如下：
    主  文
再審之訴駁回。
再審訴訟費用由再審原告負擔。
    理  由
一、再審意旨略以：
  (一)再審原告執有2004年行事曆，乃前訴訟程序事實審言詞辯論
    終結前已存在之證物，據該行事曆之記載，足以證明再審被
    告丁○○於再審原告受傷後3 天即前往再審原告工作場所拜
    訪，則再審被告陳稱：不知再審原告受傷而將錄影帶重複使
    用等情為不實，因該行事曆證據攸關再審被告故意不提出錄
    影帶，原確定判決未經斟酌前開證物，如經斟酌，再審原告
    自可受有利益之裁判，有民事訴訟法第496 條第1 項第13款
    之發現未經斟酌之證物之再審理由。
  (二)確定判決就再審原告主張其滑倒係因系爭門市地板濕滑所致
    ，而認再審原告應就地面濕滑負舉證責任，惟該錄影帶並非
    由再審原告保管，確定判決顯未依民事訴訟法第277 條但書
    規定予以衡量，此舉證責任分配之錯誤，又兩造於93年12月
    30日談和解時，丁○○曾向再審原告表示，伊由錄影帶中看
    到再審原告穿涼鞋，此有證人洪瓊紅之證述可證，足見該錄
    影帶對再審被告不利而故意不提出，依民事訴訟法第282 條
    之1 規定，確定判決本應按再審原告對該監視錄影帶應證之
    事實即「再審原告因地面濕滑而跌倒」認為真實，又確定判
    決認再審原告係因尿急而進入系爭門市欲借用廁所，非欲購
    物，即有違法，且再審原告於確定判決法院審理中請求法院
    命再審被告提出最重要之物證「錄影帶」乃確定判決法院不
    適用同法第343 條規定，以裁定命再審被告丁○○提出該錄
    影帶，復未依同法第345 條規定，就再審原告所提出之上開
    主張及舉證審酌再審原告就該錄影帶之主張，或依該文書應
    證之事實為真實，其判決即有適用法規顯有錯誤之再審事由
    。
  (三)爰聲明：(一)本院96年度上字第208 號民事確定判決廢棄。(二)
    再審被告應連帶給付再審原告新台幣165 萬元及自96年4 月
    8 日起至清償日止，按年息百分之五計算之利息。(三)願供擔
    保請准宣告假執行。
二、再審被告則以：行事曆證物於前訴訟程序中即已存在，且為
    再審原告所明知，是再審原告所主張之證物，顯與民事訴訟
    法第496 條第1 項第13款所謂「當事人發見未經斟酌之證物
    或得使用該證物」之意義不符，且該證物縱經斟酌，再審原
    告亦不能受較有利之裁判，且再審原告所指適用法規顯有錯
    誤部分，乃法院為證據取捨，認定事實問題，非關適用法規
    有錯誤，爰聲明：(一)駁回再審之訴。(二)願供擔保請准宣告免
    予假執行。
三、
  (一)按依民事訴訟法第496 條第1 項第13款規定，當事人發現未
    經斟酌之證物或得使用該證物者，固得以再審之訴對於確定
    終局判決聲明不服，但以如經斟酌可受較有利益之裁判者為
    限。所謂當事人發現未經斟酌之證物或得使用該證物，係指
    在前訴訟程序不知有該證物，現始知之，或雖知有此而不能
    使用，現始得使用者而言（最高法院32年上字第1247號判例
    參照）。
  1.再審原告主張伊所執有之2004年行事曆，乃前訴訟程序事實
    審之言詞辯論終結前已存在之證物，該行事曆係伊服務單位
    鼓山戶政事務所主任薛振益所記載，丁○○在（93年）9 月
    16及17日去拜訪薛振益。薛振益乃在該行事曆9 月17日記載
    「蕭經理來訪」，及9 月16日記載「探望」等字，（本院卷
    第22頁）因薛振益於97年9 月1 日調走，東西被清出來要丟
    掉，剛好行事曆丟在最上面被我看到，我是97年9 月3 日才
    發現此行事曆，行事曆可證明丁○○確實在再審原告受傷3
    天就來探視，確實也看過錄影帶內容，知道再審原告有受傷
    ，而故意不提出錄影帶等語。
  2.查確定判決法院準備程序中，兩造對於再審原告於93年9 月
    10日晚間7 時許，進入系爭門市即高雄市○○○路306 號之
    7-11統一便利商店客宭門市」，甫經過該店內紅地毯即滑倒
    ，致受有右橈骨遠端粉碎性骨折之傷害，並不爭執，惟再審
    原告主張其滑倒係因系爭門市地板濕滑所致，確定判決認定
    ：「再審原告即上訴人對被上訴人（即再審被告）丁○○提
    起業務過失傷害刑事告訴時，先於警詢、偵訊陳稱：「該店
    地板很滑，地板磁磚有水，客人一旦進入該店就會跌倒」（
    見警卷第3 頁背面）、「因地板磁磚未保持乾燥，伊一進門
    就滑倒」（見高雄地檢署94年度發查字第881 號卷，第3 頁
    ）、「當時地是溼的」（見高雄地檢署94年度偵字第9292號
    卷，第10頁）等語，惟於原法院刑事案件審理中則具結證稱
    ：「我不清楚當時地板是否很溼滑，我走出地毯就滑倒」等
    語（見原法院94年度簡字第4682號刑事卷，第23頁），則本
    件事故發生當時，系爭門市之地板有無溼滑之情形，已非無
    疑。又依高雄市鼓山區戶政事務所檢送之報告書記載「甲○
    ○於93年9 月10日下班途中，因風雨交加……，又冷又濕又
    尿急，想借廁所方便，沒想到一走進北斗街7-11超商，還來
    不及開口，即滑倒摔個四腳朝天……報告人：甲○○」等語
    ，有上開戶政事務所函文及報告書在卷可憑（見原審卷第16
    3 、166 頁），兩造亦不爭執該報告書之真正，則依上開報
    告書之記載，可認上訴人係因尿急而進入系爭門市欲借用廁
    所，並非欲入店內購物，則上訴人是否係因急於借用廁所而
    腳步急促致重心不穩跌倒？即非無疑。上訴人雖又主張被上
    訴人丁○○持有本件事故發生當時之監視錄影帶，可證明系
    爭門市地板有濕滑之情形，詎被上訴人丁○○不提出該錄影
    帶即可知地板確有濕滑之情形云云。然於上開刑事案件審理
    中，被上訴人丁○○即已陳明當日之監視錄影帶已因重複使
    用而不存在，衡諸一般監視錄影帶本有重覆使用之情形，被
    上訴人丁○○上開陳述自非不可信，尚難因其未能提出錄影
    帶而遽認系爭門市地板確有濕滑之情形。從而，上訴人既未
    能舉證證明系爭門市地板確有濕滑之情事，則上訴人主張其
    係因系爭門市地板濕滑而跌倒，被上訴人有故意或過失不法
    侵害其權利之侵權責任云云，自非可採」再審原告所提上開
    行事曆之記載，再審被告固不否認其形式上之真正，惟否認
    系爭門市地板有濕滑之事實，核該行事曆上述文字之記載，
    固可認定再審被告知悉再審原告跌倒受傷，至其工作場所探
    望或拜訪薛振益之情事，但再審原告跌倒受傷與門市地板是
    否有水，並導致因此使再審原告受傷係兩回事，究不能因再
    審被告有人去探視再審原告即能證明系爭門市地板有濕滑之
    事實，該行事曆證物，與再審被告是否故意不提出錄影帶無
    涉，渠等間並無證據上之絕對關連性。況該行事曆縱經斟酌
    ，再審原告亦不能受較有利益之裁判，再審原告執此事由提
    起再審之訴，顯無理由。
  (二)按民事訴訟法第496 條第1 項第1 款所謂適用法規顯有錯誤
    ，係指確定判決所適用之法規，顯然不合於法律規定，或與
    司法院現尚有效之大法官會議之解釋，或本院現尚有效之判
    例顯有違反，或消極的不適用法規，顯然影響裁判者而言，
    並不包括判決理由矛盾、理由不備、取捨證據及認定事實錯
    誤之情形在內（最高法院63年台上字第880 號判例、90年度
    台再字第27號判決、92年度台上字第320 號判決參照）。查
    確定判決認定再審被告陳明當日監視錄影帶已因重複使用而
    不存在，衡諸一般監視錄影帶本有重複使用之情形，丁○○
    所陳並非不可信，已如前述，乃認再審原告應就地面濕滑事
    實負舉證責任，並無舉證責任分配之錯誤，又該監視錄影帶
    已不存在，自不能裁定命再審被告提出，又再審原告主張再
    審被告於和解時曾稱「我從錄影帶中看到，你腳上穿的是涼
    鞋，地上有水，妳為何不跳過去？」並經證人洪瓊紅證述在
    卷，足認該錄影帶對再審被告不利而故不提出云云，確定判
    決認再審原告並未就此在原審辯論終結前已知悉證人（洪瓊
    紅）可為證言之事，聲請傳訊，遲至上訴後再行主張，認無
    可採，況再審原告所指和解時再審被告上開說詞，不但為再
    審被告所否認，縱認再審被告曾為該陳述，乃質疑再審原告
    穿有涼鞋，果地上有水，何不跳過去？並非承認地面濕滑，
    再審原告指該錄影帶不利再審被告而故意不提出，自非可採
    ，核再審原告主張確定判決有上開適用法規顯有錯誤之再審
    事由，均屬確定判決取捨證據，認定事實之情形，與適用法
    規顯有錯誤之再審事由要件不合。
四、綜上所述，再審原告以本院確定判決有上開再審事由提起再
    審之訴為無理由。
五、再審原告對最高法院裁定聲請再審部分，另經本院裁定移送
    管轄之最高法院，附此明。
據上論結，本件再審原告提起再審之訴為無理由，依民事訴訟法
第78條判決如主文。
中    華    民    國    98    年    2     月    18    日
                              民事第六庭
                                  審判長法官  許明進
                                  法      官  徐文祥
                                  法      官  張明振
以上正本證明與原本無異。
如對本判決上訴，須於判決送達後20日內向本院提出上訴狀，其
未表明上訴理由者，應於上訴後20日內向本院提出上訴理由書（
均須按他造當事人之人數附繕本）。上訴時應提出委任律師或具
有律師資格之人之委任狀，並依附註條文規定辦理。
中    華    民    國    98    年    2     月    20    日
                                  書  記  官  熊惠津
附註：
民事訴訟法第466條之1：
對於第二審判決上訴，上訴人應委任律師為訴訟代理人，但上訴
人或其法定代理人具有律師資格者，不在此限。
上訴人之配偶、三親等內之血親、二親等內之姻親，或上訴人為
法人、中央或地方機關時，其所屬專任人員具有律師資格並經法
院認為適當者，亦得為第三審訴訟代理人。第１項但書及第２項
情形，應於提起上訴或委任時釋明之。


司法院資訊處製作；財團法人民間司法改革基金會備份。
